臺灣臺中地方法院刑事判決
110年度訴字第810號
公  訴  人  臺灣臺中地方檢察署檢察官
被      告  王誌豪



選任辯護人  紀育泓律師
上列被告因違反毒品危害防制條例案件，經檢察官提起公訴（11
0年度偵字第3747號、第5463號、第8507號），本院判決如下：
    主    文
王誌豪無罪。  
    理    由
一、公訴意旨略以：被告王誌豪明知甲基安非他命為毒品危害防
    制條例所列之第二級毒品，不得非法販賣，竟於下列時間為
    下列行為：㈠基於販賣第二級毒品甲基安非他命之犯意，於
    民國108年10月16日17時59分許，在臺中市梧棲區八德路2段
    之中油加油站梧棲店對面停車場，以新臺幣（下同）5500元
    販賣重量1錢之甲基安非他命1包予陳珮瑜。㈡基於販賣第二
    級毒品甲基安非他命之犯意，於同年10月19日6時28分許，
    在臺中市○○區○○路00○00號之統一超商天仁門市外，以5500
    元販賣重量1錢之甲基安非他命1包予陳珮瑜。因認被告涉犯
    毒品危害防制條例第4條第2項之販賣第二級毒品罪嫌(共2罪
    )。
二、按犯罪事實應依證據認定之，無證據不得認定犯罪事實。又
    不能證明被告犯罪者，應諭知無罪之判決，刑事訴訟法第15
    4條、第301條第1項分別定有明文。又刑事訴訟法第161條第
    1項規定：檢察官就被告犯罪事實，應負舉證責任，並指出
    證明之方法。因此，檢察官對於起訴之犯罪事實，應負提出
    證據及說服之實質舉證責任。倘其所提出之證據，不足為被
    告有罪之積極證明，或其指出證明之方法，無從說服法院以
    形成被告有罪之心證，基於無罪推定之原則，自應為被告無
    罪判決之諭知（最高法院92年度台上字第128號判決要旨參
    照）。而認定犯罪事實所憑之證據，雖不以直接證據為限，
    間接證據亦包括在內，然而無論直接證據或間接證據，其為
    訴訟上之證明，須於通常一般之人均不致有所懷疑，而得確
    信其為真實之程度者，始得據為有罪之認定，倘其證明尚未
    達到此一程度，而有合理之懷疑存在，而無從使事實審法院
    得有罪之確信時，即應由法院為諭知被告無罪之判決（最高
    法院76年度台上字第4986號判決要旨參照）。
三、次按施用毒品者所稱其向某人買受毒品之指證，不得作為有
    罪判決之唯一證據，仍須調查其他必要之證據，以察其是否
    與事實相符。良以毒品買受者之指證，依毒品危害防制條例
    第17條第1 項規定供出毒品來源，因而查獲其他正犯或共犯
    者，減輕或免除其刑。其憑信性於通常一般人已有所懷疑，
    縱自形式上觀察，並無瑕疵，其真實性仍有待其他必要證據
    加以補強。而所謂必要之補強證據，固不以證明販賣毒品犯
    罪構成要件之全部事實為必要，但以與施用毒品者之指證具
    有相當之關聯性，經與施用毒品者之指證綜合判斷，已達於
    通常一般人均不致有所懷疑而得確信者，始足當之（最高法
    院109年度台上字第1117號判決意旨參照）。
四、公訴意旨認被告涉犯毒品危害防制條例第4條第2項之販賣第
    二級毒品罪嫌，無非以被告於警詢及偵查中之供述、證人陳
    珮瑜於警詢及偵查中之具結證述、搜索扣押筆錄、扣押物品
    清單、被告於108年10月16日、19日駕駛車牌號碼0000-00車
    輛之車行紀錄及地圖等為其論據。訊據被告對於其於108年1
    0月16日17時59分許，有在臺中市梧棲區八德路2段之中油加
    油站梧棲店對面停車場與證人陳珮瑜碰面之事實，固坦認不
    諱，惟堅決否認有何販賣第二級毒品犯行，辯稱：108年10
    月16日證人陳珮瑜是要問我藥頭，但我說我沒有人可以介紹
    給他、108年10月19日那天我沒有跟證人陳珮瑜碰面，我並
    無起訴書所載的2次販賣毒品行為等語。經查：
  ㈠證人陳珮瑜於警詢證稱：依據我手機的IP歷程及地圖標示，
    我確定是108年10月16日17時59分時，我跟被告約在臺中市○
    ○區○○路○段000號的艾菲爾汽車旅館碰面後，被告跟我說到
    臺中市○○區○○路0號中油梧樓站對面的停車場内，以5500之
    價格購買第二級毒品安非他命1錢之重量，這次有完成交易
    。後來還有在19日6時28分左右，到沙鹿區某7-11外碰面，
    也是以5500之價格購買第二級毒品安非他命1錢之重量，也
    有完成交易等語；於偵查具結證稱：108年10月16日17時59
    分許我有跟被告碰面，我們先約在臺中市○○區○○路0段000號
    艾菲爾汽車旅館附近，最後實際上是在臺中市梧棲區八德路
    二段中油梧棲站對面停車場碰面，我都是用LINE聯絡，這次
    是請另一個朋友載我去的，我跟被告購買安非他命一包，重
    量1錢，價錢5500元，一手交錢一手交貨。108年10月19日6
    時28分左右，我有跟被告碰面，在沙田路某7-11外碰面，我
    會有印象是因為當天是我朋友載我去，被告一直跟我強調在
    沙田路上，108年10月19日我有跟被告購買安非他命一包，
    重量1錢，價錢5500元，一手交錢一手交貨，10月16、19日
    我朋友的車都是黑色小轎車，車牌忘記了等語；於本院審理
    證稱：我平常跟被告是用手機通訊軟體聯繫，「飛機」跟LI
    NE都會。108年10月16日我跟被告原本是約艾菲爾汽車旅館
    ，後來被告跟我說直接去中油梧棲加油站對面的停車場，我
    們是用LINE約這個地點的。我們交易毒品的種類、重量、單
    價，之前就說好了，價格是固定的，很久之前就講好。108
    年10月16日這天是證人黃彥傑的朋友載我們去，黃彥傑有跟
    著去，當天我忘記是我下去，還是證人黃彥傑下去。108 年
    10月16日到現場後，是上被告的車去交易的，可是我不記得
    是我上被告的車，還是證人黃彥傑上被告的車，當時有拿到
    1錢的安非他命，拿回去後是我、證人黃彥傑及載我們去的
    那個朋友，共三個人施用。108年10月19日那天證人黃彥傑
    沒有去，我記得應該是不同朋友載我去的，我沒有跟被告確
    認毒品數量是否足夠，拿了就走了。我跟被告在聯繫購買毒
    品的時候，也是用LINE跟TLELGRAM的通話聯絡，之前就都會
    講好要買何種毒品、多少錢，再相約到那個地點碰面。108
    年10月16日那天載我去的朋友是證人黃彥傑的朋友，那時候
    在證人黃彥傑朋友家，剛好一起去交易。在10月16日、10月
    19日這2次交易，沒有一手交錢一手交貨，那時候是被告先
    拿東西給我，我這2次都有把毒品價金交給被告。108年10月
    16日17時59分，我沒有跟被告在梧棲區臨港路4 段298 號艾
    菲爾汽車旅館附近碰到面，本來被告叫我們先去那裡，可是
    後來又改梧棲區八德路2 段中油梧棲站對面的停車場，是用
    LINE通話改約到中油梧棲站對面的停車場等語（他2564號卷
    第25、48頁、本院卷第182-201頁）。
  ㈡證人黃彥傑於本院審理證述：證人陳珮瑜於108年10月間有去
    找過被告，梧棲有一次，沙鹿那邊也有一次，我有去，我朋
    友開車載我們去的，開黑色馬自達，車號英文數字不記得了
    ，後面是3000。梧棲那次，我們去那邊在等被告，被告到了
    之後，去跟被告問他那邊有沒有取得來源的管道。我們先到
    先約的地點，等被告到，被告到之後，我這車有人下車，我
    跟證人陳珮瑜都有下車，被告也有下車，在路邊。主要是被
    告跟證人陳珮瑜講話，我在旁邊，聽到證人陳珮瑜詢問被告
    ，問他那邊有沒有得取得、有沒有地方可以買，被告說他目
    前沒有，他要問看看，看有沒有辦法，他幫我們問看看，除
    了這個之外沒有講什麼，之後就各自回自己車上。沙鹿7-11
    那次也是我同一個朋友開黑色馬自達，車號0000，帶我們去
    ，那天是我們先到，在等被告，也是跟上一次一樣，我跟證
    人陳珮瑜問被告那邊有沒有，那次也沒有結果，也沒有取得
    毒品安非他命。這2次我好像是沒有上車，證人陳珮瑜印象
    中也是沒有上被告的車。這2次開車載我們去的朋友都是同
    一人，108年10月16日17時59分在中油加油站梧棲店對面的
    停車場，我那時候有在場，當時只是詢問被告有無毒品來源
    可以拿，證人陳珮瑜跟被告並沒有真正進行毒品的交易，也
    沒有一手交錢一手交毒品的情事。108年10月19日6時28分在
    沙田路17之19號的7-11天仁門市外，我當時有在場，只是詢
    問被告有無毒品來源可以拿，被告回答沒有，所以當天也就
    沒有進行毒品交易，也沒有所謂一手交錢一手交毒品的情事
    等語（本院卷第201-217頁）。
  ㈢觀諸證人陳珮瑜上開所述，證人陳珮瑜就108年10月16日有無
    與被告在臺中市○○區○○路○段000號的艾菲爾汽車旅館碰面乙
    節，於警詢時先證述其於108年10月16日17時59分時，先跟
    被告約在臺中市○○區○○路○段000號的艾菲爾汽車旅館碰面後
    ，被告再跟其說到臺中市○○區○○路0號中油梧樓站對面的停
    車場内交易；嗣於偵查及本院審理時改稱其於108年10月16
    日17時59分時沒有跟被告在梧棲區臨港路4段298號艾菲爾汽
    車旅館附近碰到面，後來其用LINE與被告通話改約到梧棲區
    八德路2段中油梧棲站對面的停車場碰面等情；又就交易毒
    品之過程是否為一手交錢一手交貨乙節，證人陳珮瑜於偵查
    中先證稱其於108年10月16日、19日均係與被告一手交錢一
    手交貨，然於本院審理中則改稱這2次交易其與被告沒有一
    手交錢一手交貨，那時候被告先拿毒品給伊，伊有把毒品價
    金交給被告等情。足見證人陳珮瑜所述前後不一，存有瑕疵
    ，其所述是否可採，尚非無疑。又證人陳珮瑜於本院審理時
    證稱108年10月16日這次證人黃彥傑有一同前往，到現場後
    是上被告的車去交易，108年10月19日這次，證人黃彥傑則
    沒有去，這2次是不同朋友載其前往等情，與證人黃彥傑於
    本院審理證述之108年10月16日到現場後，伊跟證人陳珮瑜
    都沒有上被告的車、108年10月19日這次伊也有跟證人陳珮
    瑜一同前往，這2次都是同一個朋友開車載伊跟證人陳珮瑜
    前往等內容不相符合。是證人陳珮瑜所述，顯非毫無瑕疵，
    且與證人黃彥傑所述亦存有矛盾，其所述是否可採，已非無
    疑。
  ㈣又觀諸檢察官起訴所舉之被告於110年10月16日、19日駕駛車
    牌號碼0000-00號車輛之車行紀錄及地圖，雖可證車牌號碼0
    000-00號自用小客車有於110年10月16日17時59分許、19日6
    時28分許，行經臺中市梧棲區八德路2段之中油加油站梧棲
    店對面停車場、臺中市○○區○○路00○00號之統一超商天仁門
    市附近，惟此等車行紀錄及地圖僅能證明前述自用小客車有
    途經該路段，至於該車輛是否由被告親自駕駛、有無與證人
    陳珮瑜見面、見面之原因及目的為何，均無從據以得知，且
    證人陳珮瑜所為不利被告之證述，存有上開瑕疵、矛盾，是
    否可信，尚屬有疑，業如前述，自無從以上開車行紀錄及地
    圖作為證人陳珮瑜證述之被告有販賣第二級毒品甲基安非他
    命之補強證據。至被告之搜索扣押筆錄、扣押物品清單，僅
    足證明被告於110年2月3日為警於臺中市○○區○○路000號3樓
    之1處所搜索扣得手機5支、不明粉末1罐（經警初步檢驗為
    愷他命）等情，與本案證人陳珮瑜所指述之被告有販賣第二
    級毒品甲基安非他命之犯行，並無相當之關聯性，復衡以本
    案再無其他積極證據，足以補強證人陳珮瑜之證述。是尚不
    得僅以上開證人陳珮瑜存有瑕疵且乏相關佐證而憑信性薄弱
    之單一指證，遽認被告有公訴意旨所指販賣第二級毒品甲基
    安非他命之犯行。   
五、綜上所述，公訴人指出之證明方法，無法證明被告有何販賣
    第二級毒品犯行。本件關於被告犯罪之證明，尚未達於通常
    一般之人均不致有所懷疑而得確信其為真實之程度，無從為
    有罪之判斷。此外，本院復查無其他積極證據足認被告有何
    上開犯行，自應為無罪之諭知，以昭審慎。
據上論斷，應依刑事訴訟法第301條第1項前段，判決如主文。
本件經檢察官侯詠琪提起公訴，經檢察官郭逵、黃楷中到庭執行
職務。
中    華    民    國   111    年    10    月    18    日
                  刑事第十一庭  審判長法  官 丁智慧 
                                      法  官 戰諭威 
                                      法  官 蔡逸蓉 
以上正本證明與原本無異。
如不服本判決應於收受送達後20日內向本院提出上訴書狀，並應
敘述具體理由；其未敘述上訴理由者，應於上訴期間屆滿後20日
內向本院補提理由書（均須按他造當事人之人數附繕本）「切勿
逕送上級法院」。
被告不得上訴。
　　　　                             書記官  蔡秀貞
中　　華　　民　　國　　111 　年　　10　　月　　18　　日